臺灣臺北地方法院刑事判決　　　　　　 100年度易緝字第67號
公　訴　人　臺灣臺北地方法院檢察署檢察官
被　　　告　林金星
上列被告因詐欺案件，經檢察官提起公訴（九十九年度偵字第一
七○○六、一七七六三、二○○四三號）及移送併辦（臺灣南投
地方法院檢察署九十九年度偵字第三九○三號），本院判決如下
：
    主  文
林金星幫助犯詐欺取財罪，累犯，處有期徒刑陸月，如易科罰金
，以新臺幣壹仟元折算壹日。
    事  實
一、林金星前因偽造貨幣等案件，經本院九十四年度訴字五○八
    號判決偽造貨幣部分處有期徒刑三年二月、偽造文書部分處
    有期徒刑六月，應執行有期徒刑三年六月，經上訴後，為臺
    灣高等法院九十四年度上訴字第二三○九號判決偽造貨幣部
    分處有期徒刑三年二月、偽造文書部分無罪確定，於民國九
    十六年二月十五日因縮短刑期假釋出監付保護管束，假釋期
    間於九十七年二月十二日屆滿，假釋期間屆滿未經撤銷假釋
    ，視為執行完畢。詎林金星仍不知悔改，其可預見個人帳戶
    交付予他人使用，將可能作為犯罪集團之詐欺取財犯罪工具
    ，仍基於縱有人以其金融帳戶實施詐欺犯罪亦不違背其本意
    之幫助犯意，於九十九年五月二十日前之某日，在臺北縣（
    現改制為新北市）之泰山公園，將其所有之新莊後港路郵局
    第七○○–00000000000000號帳戶及華南商
    業銀行第○○八–000000000000號帳戶之存摺
    、提款卡及密碼，以新臺幣（下同）一萬元之代價賣予陳根
    旺（業經本院以九十九年度易字第二七九六號判決應執行有
    期徒刑三年）。游健生（業經本院以九十九年度易字第二七
    九六號判決應執行有期徒刑三年六月）、陳根旺、徐天富（
    業經本院以九十九年度易字第二七九六號判決應執行有期徒
    刑三年確定）、張偉峻（此部分未據追加起訴）與其餘詐欺
    集團成員共同基於意圖為自己不法所有之犯意聯絡，先由陳
    根旺出面向林金星取得前揭帳戶資料後，再以一萬多元之代
    價將前揭帳戶資料賣予游健生，游健生再將前揭帳戶資料賣
    予張偉峻，由張偉峻指示徐天富向游健生取得前揭帳戶資料
    後，再由張偉峻將前揭帳戶資料交付與詐欺集團成員以收取
    詐騙所得，而其餘詐欺集團成員則於如附表犯罪事實欄所示
    之時間、行使如附表犯罪事實欄所示之詐術，使如附表犯罪
    事實欄所示之被害人陷於錯誤，依其指示至自動櫃員機前，
    匯款如附表犯罪事實欄所示之款項至如附表犯罪事實欄所示
    之林金星帳戶內而詐欺得逞。
二、案經吳意婷訴由宜蘭縣政府警察局報告、內政部警政署刑事
    警察局移送臺灣臺北地方法院檢察署檢察官偵查起訴及臺灣
    南投地方法院檢察署檢察官併案審理。
    理  由
一、按被告以外之人於審判外之言詞或書面陳述，除法律有規定
    者外，不得作為證據，刑事訴訟法第一百五十九條第一項定
    有明文；次按被告以外之人於審判外之陳述，雖不符前四條
    之規定，而經當事人於審判程序同意作為證據，法院審酌該
    言詞陳述或書面陳述作成時之情況，認為適當者，亦得為證
    據；當事人、代理人或辯護人於法院調查證據時，知有第一
    百五十九條第一項不得為證據之情形，而未於言詞辯論終結
    前聲明異議者，視為有前項之同意；同法第一百五十九條之
    五規定甚明。本案認定被告林金星有本件犯行之證據，部分
    屬於傳聞證據，惟因被告、公訴人於言詞辯論終結前均未聲
    明異議，視為同意上開傳聞證據作為證據，本院審酌該等陳
    述作成之情況，陳述人亦未曾主張非出於任意性或不正取供
    ，足信作成時之情況，應無違法或不當情事，因而認為適當
    ，故依刑事訴訟法第一百五十九條之五規定，該等陳述，具
    備證據能力而得作為證據，合先敘明。
二、訊據被告固坦承其將其所有新莊後港路郵局第七○○–00
    000000000000號帳戶及華南商業銀行第○○八
    –000000000000號帳戶之存摺、提款卡、密碼
    交予陳根旺等情不諱（本院九十九年度易字第二七九六號【
    下稱本院第二七九六號】卷三第三七頁參照），惟矢口否認
    有何幫助詐欺犯行，辯稱：其當天喝酒，又沒帶包包，怕前
    揭帳戶提款卡、密碼單不見，故先放在陳根旺那裏，結果前
    揭帳戶資料被陳根旺侵占，其並未向陳根旺拿錢云云。經查
    ：
  (一)被告所有之新莊後港路郵局第七○○–000000000
    00000號帳戶及華南商業銀行第○○八–000000
    000000號帳戶被用以收受詐欺集團詐欺不法所得等情
    ，有證人即被害人吳意婷、陳品妙（宜蘭縣政府警察局偵辦
    游健生詐欺集團案卷第二冊第B四十二至B四十九頁參照）、
    施惠瑩、鍾佩玲之證詞（臺灣南投地方法院檢察官九十九年
    度偵字第三九○三號卷第三十四至三十六頁、第四十頁反面
    至四十三之一頁參照）、共同被告陳根旺（本院第二七九六
    號卷一第七十三頁、卷三第三十七頁、第一六九至一七一頁
    參照）、游健生（本院第二七九六號卷一第七十頁、七十一
    頁反面參照）、徐天富（本院第二七九六號卷一第一一九頁
    反面參照）之供述及新莊後港路郵局第七○○–00000
    000000000號帳戶及華南商業銀行第○○八–00
    0000000000號帳戶之開戶資料及交易明細表（宜
    蘭縣政府警察局偵辦游健生詐欺集團案卷第三冊第C七至C十
    三頁參照）在卷可憑，應堪認定。
  (二)證人即收購帳戶者陳根旺結證稱：伊與被告去郵局、華南銀
    行開戶，被告開完戶就將帳戶資料拿給伊，伊跟被告說二本
    存摺一萬元。伊與被告有次在台北火車站碰到游健生，伊跟
    被告說存摺拿了之後會扯到法院的問題，會出事，被告說其
    都知道，伊有跟被告說存摺會拿去賣等語（本院第二七九六
    號卷三第一六九頁參照），足認被告確係將其前揭郵局、華
    南銀行帳戶之存摺、提款卡、密碼以一萬元之代價賣予陳根
    旺，且被告知悉其提供之前揭郵局、華南銀行帳戶之存摺、
    提款卡將被陳根旺賣予他人使用。衡諸現今詐欺集團盛行，
    政府、媒體均廣為宣導以防民眾遭詐騙，被告將金融帳戶之
    存摺、提款卡、密碼交付他人當能預見他人可能將之用以收
    受詐欺不法所得，仍執意為之，足認被告具有幫助詐欺之故
    意。
  (三)綜上，被告確實有為如事實一所載之幫助詐欺取財之行為，
    其所辯顯係卸責之詞，不足採信，本案事證明確，被告犯行
    堪以認定，應依法論科。
三、按刑法上之幫助犯，係指以幫助之意思，對於正犯資以助力
    ，而未參與實施犯罪之行為者而言（最高法院四十九年台上
    字第七十七號判例參照）。因此如未參與實施犯罪構成要件
    之行為，且係出於幫助之意思提供助力，即屬幫助犯，而非
    共同正犯。被告基於幫助之犯意，提供詐騙集團成員上開帳
    戶之存摺、提款卡及密碼，以供其施用詐術，已如前述。詐
    騙集團成員利用被告之幫助，使被害人在遭施用詐術後陷於
    錯誤，而匯款至被告提供之上開帳戶，足見被告僅係參與詐
    欺罪構成要件以外之行為，且並無證據證明被告係以正犯而
    非以幫助犯之犯意參與犯罪，應認其所為係幫助犯而非正犯
    行為。是核被告所為，係犯刑法第三十條第一項、第三百三
    十九條第一項之幫助詐欺取財罪。被告幫助他人犯上開詐欺
    取財罪，爰依刑法第三十條第二項之規定，按正犯之刑減輕
    之。又上開詐騙集團成員分別向不同人行騙，正犯之罪數並
    不影響被告行為之罪數，被告之行為仍應僅認構成一個幫助
    詐欺取財行為。爰審酌目前詐騙集團猖獗橫行，報章雜誌一
    再報導詐騙集團使用人頭帳戶犯罪之情形下，被告仍執意將
    金融機構帳戶提供他人使用之犯罪動機、目的、手段，其提
    供帳戶作為他人詐騙財物之工具，助長詐騙集團犯罪，增加
    政府查緝此類犯罪之困難，更因而危害他人財產法益及社會
    秩序，暨犯後飾詞狡辯，顯無悔意，犯後態度不佳及尚未賠
    償被害人等一切情狀，量處如主文所示之刑，並諭知易科罰
    金之折算標準。
四、臺灣板橋地方法院檢察署一○○年度偵緝字第七○二號、臺
    灣士林地方法院檢察署九十九年度偵字第一○九八七號移送
    併辦意旨略以：被告明知詐騙集團等不法份子經常利用他人
    所申請之電話等方式，獲取不法利益並逃避執法人員之追查
    ，常與財產犯罪密切相關，可能被詐騙犯罪集團所利用以遂
    其等恐嚇取財或詐欺犯罪及隱匿、掩飾其等犯罪所得財物或
    財產上利益之目的，竟仍容任所提供之帳戶可能被犯罪集團
    用以詐欺取財結果之發生，基於幫助他人實施詐欺取財犯罪
    之不確定故意，於某不詳時、地，將其向威寶電信公司申請
    之0000000000號行動電話及SIM卡，交付予某詐
    欺集團使用，該詐騙集團某成員以上開電話與蔡建興聯繫，
    使蔡建興於九十九年六月間某日，在臺北市石牌捷運站附近
    交付其弟蔡建益向玉山銀行申請之帳戶（帳號：00000
    0000000號）之存摺、提款卡。嗣該詐欺集團取得上
    開帳戶後，該詐欺集團所屬成員基於詐欺取財之犯意，於雅
    虎奇摩拍賣網站上刊登廣告，佯稱拍賣傢俱之訊息，致瀏覽
    網站之鄭宇勝陷於錯誤而下標購買，再於九十九年六月十四
    日上午十時七分許，在台中市居所附近某超商操作提款機後
    ，將五千元轉入蔡建益前揭銀行帳戶內（臺灣板橋地方法院
    檢察署檢察官併辦部分）。又詐欺集團成員復於雅虎奇摩網
    站上，刊登虛偽之販賣東芝智慧變頻抗菌式多門冰箱之訊息
    ，使陳仕銑上網見之，信以為真而陷於錯誤拍定上開訊息，
    並於九十九年六月十四日下午七時十四分許，在臺北縣板橋
    市某自動櫃員機前，轉帳一萬九千元至上開帳戶內，旋遭提
    領一空（臺灣士林地方法院檢察署檢察官併辦部分），嗣陳
    壁銑、鄭宇勝發覺受騙報警處理，始查悉上情。因認被告此
    部分之行為涉犯刑法第三十條第一項前段、第三百三十九條
    第一項之幫助詐欺取財罪嫌，而與前開起訴部分有想像競合
    犯之裁判上一罪關係而移送併辦等語。惟查，被告供稱：其
    辦好前揭行動電話門號後就交給陳根旺之朋友等語（本院一
    ○○年度易緝字第六七號卷第六十二號參照），足見被告並
    非將前揭行動電話門號交予陳根旺，即難認其交付前揭郵局
    、華南銀行帳戶資料與陳根旺及其交付前揭行動電話門號予
    陳根旺之友人為一行為，自難認有想像競合犯之裁判上一罪
    關係，要非本案起訴效力所及，基於不告不理原則，本院無
    從加以審理，是此部分宜由檢察官另為適法之處理，附此敘
    明。
據上論斷，應依刑事訴訟法第二百九十九條第一項前段，刑法第
三十條、第三百三十九條第一項、第四十七條第一項、第四十一
條第一項前段，刑法施行法第一條之一，判決如主文。
本案經檢察官王惟琪到庭執行職務
中    華    民    國   100    年    11    月    25    日
                  刑事第九庭審判長法  官  林怡秀
                                  法  官  溫祖明
                                  法  官  鄭富城
以上正本證明與原本無異。
如不服本判決應於收受送達後10日內向本院提出上訴書狀，並應
敘述具體理由；其未敘述上訴理由者，應於上訴期間屆滿後20日
內向本院補提理由書（均須按他造當事人之人數附繕）「切勿逕
送上級法院」。
                                  書記官  顏淑華
中    華    民    國   100    年    11    月    25    日
附錄本案論罪法條：
中華民國刑法第339條
（普通詐欺罪）
意圖為自己或第三人不法之所有，以詐術使人將本人或第三人之
物交付者，處 5 年以下有期徒刑、拘役或科或併科 1 千元以下
罰金。
以前項方法得財產上不法之利益或使第三人得之者，亦同。
前二項之未遂犯罰之。